臺灣臺北地方法院民事簡易判決
111年度北簡字第8853號
原      告  蘇菊蓮  
訴訟代理人  廖年盛律師
被      告  騰邦投資有限公司

法定代理人  葉振富  
訴訟代理人  白浩廷  

上列當事人間確認本票債權不存在事件，於民國111年8月1日言
詞辯論終結，本院判決如下：
    主    文
確認被告如本院111年度司票字第6145號民事裁定所載的本票債
權請求權不存在。
台灣士林地方法院111年度司執字第44719號給付票款強制執行事
件之強制執行程序，及本院111年度司執助字第8500號給付票款
強制執行事件之強制執行程序，均應予撤銷。
被告不得再持本院1ll年度司票字第6145號裁定對原告聲請強制
執行。
訴訟費用由被告負擔。
    事實及理由
一、被告持有以原告為發票人於民國89年7月27日簽發，票面金額新臺幣（下同）956萬1,600元、未載到期日之本票（下稱系爭本票），向本院聲請就其中800萬元及遲延利息裁定准予強制執行，經本院111年度司票字第6145號民事裁定（下稱系爭裁定）准許，被告持有系爭本票對於原告之本票債權請求權存在與否，已致原告在私法之地位有受侵害之危險，並得以對被告就系爭本票之請求權是否存在之確認判決除去，符合民事訴訟法第247條第1項前段規定。又原告起訴時聲明原為：確認被告於本院111年度司票字第6145號裁定所載之本票債權請求權不存在（本院卷第7頁)；嗣於111年7月21日具狀追加聲明為：台灣士林地方法院111年度司執字第44719號給付票款強制執行事件之強制執行程序，及本院111年度司執助字第8500號給付票款強制執行事件之強制執行程序(下合稱系爭執行程序)，均應予撤銷；被告不得再持本院1ll年度司票字第6145號裁定對原告聲請強制執行（本院卷第43頁)，其上追加聲明，與民事訴訟法第255條第1項但書第2、3款定相符，應准。
二、原告主張、聲明：被告於111年4月25日以其持有經第三人茂
    豐租賃股份有限公司（原名太設企業股份有限公司，下稱太
    設公司）背書轉讓，由原告於89年7月27日簽發之系爭本票
    ，就其中800萬元及自111年3月29日起至清償日止，按年息1
    6%計算之利息，聲請系爭裁定強制執行獲准，原告簽發系爭
    本票原係作為欲向太設公司借款之擔保，惟嗣未借該筆款項
    ，系爭本票債權已不存在，太設公司未予作廢，並於110年1
    月27日將之讓與被告，被告顯是無對價或以不相當之對價取
    得系爭本票，依票據法第14條第2項規定，不得優於前手之
    權利。依票據法第22條第1項、第120條第2項規定，系爭本
    票未載到期日，視為見票即付，其權利自發票日89年7月27
    日起算至被告聲請系爭本票裁定之日即111年4月25日，已逾
    3年時效，原告得拒絕給付，則系爭裁定所載之系爭本票債
    權請求權，應歸於消滅而不存在，且因系爭本票的債權請求
    權已不存在，系爭執行程序即應撤銷，被告亦不得再持系爭
    裁定對原告為強制執行。並聲明：如上擴張後之聲明。
三、被告答辯、聲明：原告稱當初向太設公司辦理貸款，惟最後
    並未成功，太設公司未將該票據作廢，然依常理來看，若辦
    理貸款，應係於審核通過後始簽發票據作為擔保使用，縱如
    原告所述係先行簽立票據，為何多年皆未向太設公司請求返
    還，顯不合理。縱原告為時效抗辯，債權及請求權為兩種不
    同權利，所謂時效完成後，債務人為時效抗辯僅係使該債務
    成為自然債權，該債權並非當然消滅。是債權人仍得向債務
    人再為追索，僅係不得透過強制執行程序為之。債權人可為
    電催、函催等，抵需於催收法規下，皆係合法無虞。並聲明
    ：原告之訴駁回。
四、本院判斷的簡要說明：
(一)不爭執事項：被告持有系爭本票、取得系爭裁定並依系爭裁
    定聲請系爭執行在案。
(二)爭執事項：原告主張系爭裁定所載的系爭本票債權請求權罹
    於時效是否可採?
　1.查，按時效完成後，債務人得拒絕給付，民法第144條第1項
    著有明文，是消滅時效完成之效力，不過發生拒絕給付之抗
    辯權，且債務人為抗辯後，消滅者為請求權而非權利本身（
    債權）(最高法院106年度台上字第2056號民事判決意見)。
    依上述最高法院的判決意見，票據債權只要有罹於時效的事
    實，票據的請求權就當然消滅，至於票據債權的原因關係是
    否同樣有罹於時效的情形，即應由執票人依票據的原因關係
    再取得執行名義，而不得以已經罹於時效票據所取得的執行
    名義(如經法院裁定准許強制執行的本票裁定，而該本票經
    法院認定已罹於時效)，向票據債務人為強制執行。另執行
    程序就罹於時效的請求權(如本票的票據請求權)所為的執行
    ，亦因該請求權已罹於時效，而應併由法院宣告撤銷，且執
    行票人亦不得再依已取得的票據執行名義，對票據債務人為
    強制執行的聲請。
　2.經查，系爭本票發票日為89年7月27日，未載到期日，依票
    據法第22條第1項、第120條第2項規定，視為見票即付，其
    權利自發票日89年7月27日起算至被告聲請系爭本票裁定之
    日即111年4月25日，已逾3年時效，故原告請求確認系爭本
    票的本票債權請求權不存在，合於民法第144條第1項規定及
    前述最高法院的判決意見併本院的說明，可以採取。又系爭
    本票的債權請求權已不存在，則系爭執行，即應予撤銷，且
    被告亦不得再執系爭裁定對原告為強制執行。
　3.至被告抗辯系爭本票的原因關係債權，是否仍屬有請求權的
    債權，應由被告另行就該原因關係債權取得執行名義以後，
    再另行對原告聲請強制執行，而不得僅持已罹於時效的系爭
    本票及系爭裁定(所本為已罹於時效的系爭本票)，再對原告
    為強制執行，應附說明。
五、綜上，原告主張系爭本票債權請求權已罹於時效而消滅，並
    聲明如主文各項所示，有理由，應准。另本件雖是適用簡易
    訴訟程序所為被告敗訴判決，但性質不宜依民事訴訟法第38
    9條第1項第3款規定職權宣告假執行。　　　
六、本件事證已明，當事人其餘主張陳述及所提證據、判決意見
    ，經審酌後不影響上述說明，故不詳論。
七、訴訟費用負擔，依民事訴訟法第78條。
中　　華　　民　　國　　111 　年　　9 　　月　　20　　日
            臺灣臺北地方法院臺北簡易庭
                                    法  官  詹駿鴻
以上正本證明與原本無異。
如不服本判決，應於判決送達後20日內向本庭（臺北市○○○路0段
000巷0號）提出上訴狀。（須按他造當事人之人數附繕本）如委
任律師提起上訴者，應一併繳納上訴審裁判費。
中　　華　　民　　國　　111 　年　　9 　　月　　20　　日
                                    書記官  徐宏華